臺灣高等法院民事判決　　　　　　　　100年度建再易字第1號
再審原告　　臺灣乙島空間桁架膜技股份有限公司
法定代理人　鄭青長
再審被告　　二勝營造股份有限公司
法定代理人　陳慶全
上列當事人間給付工程款事件，再審原告對於中華民國99年12月
14日本院98年度建上字第82號確定判決提起再審之訴，本院判決
如下：
    主  文
再審之訴駁回。
再審訴訟費用由再審原告負擔。
    事實及理由
一、再審原告起訴主張略以：本院99年度建上字第82號確定判決
    認再審被告超估之38噸鋼材應予扣減，而依民國（下同）95
    年5月9日第五期估驗請款單，再審被告請求之工程款新台幣
    （下同）3,101,989元中項次一至項次六的工作項目均以298
    噸計算，但原確定判決於計算扣減時，只扣減項次一鋼構材
    料價款，未扣減超估部分項次二至項次六之組裝價。若經扣
    減超估部分項次二至項次六之組裝價，再審原告即已無應付
    款，原確定判決有民事訴訟法第496條第 1項第2款及第13款
    規定之再審事由等情。爰依民事訴訟法第496條第 1項第2款
    、第13款規定提起再審之訴求為判決：(一)臺灣士林地方法院
    98年度建字第17號與本院98年度建上字第82號確定判決關於
    命再審原告給付再審被告新台幣1,347,555元及自97年6月28
    日起至清償日止按年息百分之五計算之利息，及假執行之聲
    請與訴訟費用之裁判均廢棄。(二)上開廢棄部分再審被告在前
    程序第一審之訴及該部分假執行之聲請均駁回(三)上開廢棄部
    分前程序第一、二審訴訟費用及再審均由再審被告負擔等語
    。
二、本件未行言詞辯論，無再審被告聲明及陳述可資記載。
三、按再審之訴顯無再審理由者，得不經言詞辯論，以判決駁回
    之，民事訴訟法第502條第2項定有明文。次按民事訴訟法第
    496條第 1項第2款所謂：判決理由與主文顯有矛盾，係指判
    決依據當事人主張之事實，認定其請求或對造抗辯為有理由
    或無理由，而於主文為相反之諭示，且其矛盾為顯然者而言
    （最高法院80年台再字第 130號判例意旨參照）。本件原確
    定判決以系爭工程業已竣工，並於98年 8月15日全部正式驗
    收合格，符合兩造約定比照之再審原告與榮工處合約第 5條
    第 2項約定請領工程尾款之要件，而認再審原告不得扣留應
    給付再審被告工程保留款3,101,989元， 但再審被告則應扣
    還應分擔之水電費588元， 及退還超估38噸鋼材之材料款1,
    753,846元，經扣減後， 再審被告請求再審原告給付工程款
    於1,347,555元 及自支付命令送達翌日起至清償日止按年息
    百分之五計算之利息之範圍內，於法有據，應予准許（見原
    確定判決第 7至15頁），而於主文諭示「原判決關於命上訴
    人（即再審原告）給付超過新台幣壹佰拾肆萬柒仟伍佰伍
    拾伍元本息部分，及該部分假執行之宣告，暨訴訟費用之裁
    判均廢棄」，經核並無判決理由與主文顯有矛盾之情形。再
    審原告以此主張原確定判決有判決理由與主文顯有矛盾之再
    審事由，並無足取。
四、又按當事人發現未經斟酌之證物或得使用該證物者，得以再
    審之訴對於確定終局判決聲明不服；但以如經斟酌可受較有
    利益之裁判者為限，民事訴訟法第496條第1項第13款定有明
    文。所謂當事人發現未經斟酌之證物或得使用該證物，係指
    在前訴訟程序不知有該證物，現始知之，或雖知有此證物而
    不能使用，現始得使用者而言。若證物在前訴訟程序業經提
    出，而為法院所不採，即非此之所謂發現未經斟酌之證物（
    最高法院32年上字第1247號判例、78年台上字第1615號、91
    年台聲字第358號判決意旨參照）。 本件再審原告以再審被
    告95年5月9日第五期估驗請款單請求之工程款項次一至項次
    六的工作項目均以 298噸計算，但原確定判決於計算扣減時
    ，只扣減項次一鋼構材料款，未扣減超估部分項次二至項次
    六之組裝價，主張原確定判決有民事訴訟法第496條第1項第
    13款之再審事由。惟依再審原告再審起訴狀所載，上開第五
    期估驗請款單於前訴訟程序業經再審被告附於支付命令聲請
    狀列為證五提出，嗣再審原告於本院前確定審審理中又列為
    99年1月26日準備二狀之上證六提出（見再審原告再審狀第7
    頁），上開估驗請款單於前訴訟程序既經兩造先後引為證據
    ，自無再審原告在前訴訟程序不知有該證物，或雖知有此證
    物而不能使用之情形，與民事訴訟法第496條第1項第13款規
    定所謂發現未經斟酌之證物或得使用該證物之要件不符。再
    審原告以此主張原確定判決有民事訴訟法第496條第1項第13
    款之再審事由，亦非可取。
五、綜上所述，再審原告提起本件再審之訴，顯無再審理由，爰
    不經言詞辯論，逕以判決駁回之。
六、據上論結，本件再審之訴顯無再審理由，依民事訴訟法第50
    2條第2項、第78條判決如主文。
中    華    民    國   100    年    2     月    22    日
                    民事第三庭
                        審判長 法  官  林敬修
                               法  官  劉勝吉
                               法  官  張靜女
正本係照原本作成。
不得上訴。
中    華    民    國   100    年    2     月    22    日
                              書記官  蕭麗珍